臺灣高等法院臺中分院刑事判決　　　　96年度上易字第1115號
上　訴　人　臺灣彰化地方法院檢察署檢察官
被　　　告　乙○○
上列上訴人因被告詐欺案件，不服臺灣彰化地方法院96年度易字
第261號，中華民國96年4月30日第一審判決（起訴案號：臺灣彰
化地方法院檢察署95年度偵字第11593號），提起上訴，本院判
決如下：
    主  文
原判決撤銷。
乙○○共同犯詐欺取財罪，處有期徒刑壹年，減為有期徒刑陸月
，如易科罰金，以新臺幣壹仟元折算壹日。
扣案之印章壹枚，沒收。
    犯罪事實
一、緣乙○○與姓名年籍不詳之成年男子於民國95年12月間，共
    同基於意圖為自己不法所有之詐欺犯意聯絡，合組詐欺取財
    集團，其分工模式為先透過該詐欺取財集團成員利用電話向
    一般民眾佯稱中獎，然需匯款支付公司入會費始得領獎等傳
    遞不實訊息之方式，使接獲電話之民眾陷於錯誤，而依指示
    匯款至該詐欺取財集團事先收購之人頭帳戶內，再由乙○○
    持該等帳戶存摺、印章等資料前往金融機構提領遭詐騙而匯
    入之款項（即擔任俗稱車手之工作）。該詐欺取財集團乃於
    同年月19日9時30分許，由姓名年籍均不詳之某成年成員，
    以電話向丙○○謊稱「抽中二獎獎金新臺幣（下同）129萬
    元，需先將公司入會費匯入指定帳戶，始得領取獎金」云云
    ，致丙○○陷於錯誤，先後於同年月20日15時許、21日10時
    許，前往聯邦銀行桃鶯分行，分別匯款10萬元、33萬元至王
    識閩之永豐銀行信義分行帳號00000000000000號帳戶、林鴻
    華之寶華銀行中和分行帳號000000000000號帳戶內（此二開
    戶人所涉詐欺取財罪部分均另由檢察官偵查中）；乙○○則
    於同年月21日11時許，持該詐欺集團某成年成員交付之上開
    「林鴻華」帳戶存摺、密碼、印章，依指示前往位於彰化縣
    彰化市○○路○段599號之寶華銀行彰化分行，臨櫃試提領丙
    ○○遭詐騙匯入林鴻華上開帳戶內之1千元，並將甫領得之1
    千元交予該詐欺集團某成年成員，復於同日11時30分許，再
    依指示，二度前往寶華銀行彰化分行欲提領丙○○轉入林鴻
    華上開帳戶內之30萬元時，經該承辦人員察覺有異而報警處
    理，旋為警當場查獲，並扣得上開帳戶存摺1本及印章1枚，
    始循線查悉上情。
二、案經彰化縣警察局彰化分局報請臺灣彰化地方法院檢察署檢
    察官偵查起訴。
    理  由
一、訊據被告乙○○矢口否認有何上揭共同詐欺之犯行，辯稱：
    其不是車手，其於95年12月19日到嘉義基督教醫院探望住院
    友人陳瑞發時，陳瑞發叫一個年輕人載其到彰化領錢，但沒
    有說要領什麼錢，日期、醫院都不會記錯，其不懂法律，純
    粹是人老實太好被拜託領款，不知道係詐騙款云云。惟查：
  (一)、被告聲請傳喚之證人陳瑞發，業於原審審理時具結證陳：
      伊並未叫被告到彰化幫伊領錢，也不認識林鴻華，伊於95
      年12月19日是在嘉義大林慈濟醫院住院就醫等語。而經原
      審分別向嘉義大林慈濟醫院、嘉義基督教醫院查詢結果，
      證人陳瑞發自95年12月2日起至同年月29日止，確實於嘉
      義大林慈濟醫院住院治療等情，有原審電話洽辦公務記錄
      單、嘉義基督教醫院函文在卷可參，核與被告所稱是證人
      陳瑞發於95年12月19日，在嘉義基督教醫院叫其到彰化領
      錢云云，已有歧異。雖證人陳瑞發因兼具本案利害關係人
      之敏感身份，證詞難免避重就輕，並非全然可信，致無從
      確知伊在本案是否扮演何種犯罪角色，然稽之被告既自承
      ：陳瑞發在其來彰化之前一、二天，就教其如果被抓到要
      如何編，其以前（警偵訊）說出其兄陳金龍，那是陳瑞發
      他們教其說的，陳瑞發說如果被發現，就說是朋友找其到
      彰化百果山那裡等的云云。則被告既須事先編派事件曝光
      後之飾詞，足見其主觀上確知該等款項之提領有疑義無訛
      。況依被告供述，其係專程自嘉義北上彰化，由不詳姓名
      人士交付存摺、印章及密碼，嗣往寶華銀行彰化分行提領
      現金，惟其與該不詳人士彼此間互不熟悉，衡情該不詳人
      士既持有上開存摺、印章及密碼，而現今於金融機構提款
      除金額設有上限外，別無其他限制，該不詳人士自行填單
      取款即可，苟非從事違法之犯罪活動，何須甘冒風險，將
      擬領取之30萬元現金委請不熟識之被告代為取款，徒冀望
      被告確能依約將領得款項如數交回？實與事理常情有悖，
      在在益徵被告確有與該不詳人士等人組成之詐欺取財集團
      共同詐取被害人財物之犯意聯絡至明，被告所辯其不知道
      是領什麼錢云云，核係事後卸責之詞，委不足採。其於本
      院另稱係一「陳連進」之人駕車載其前往提款，然卻不能
      提供該人確實年籍住所以供調查，亦難予採信。
  (二)、此外，本案復經被害人丙○○於警詢時證述明確，並有寶
      華銀行活期存款取款憑條、聯邦銀行匯款通知書影本、寶
      華商業銀行存摺存款－往來明細查詢單、客戶授信、保證
      、基金集訓用卡查詢單、桃園縣政府警察局受理各類案件
      紀錄表、內政部警政署反詐騙案件紀錄表、桃園縣政府警
      察局受理詐騙帳戶通報警示簡便格式表附卷可稽，另有扣
      案之「林鴻華」寶華銀行存摺一本、印章一枚可佐。本案
      事證明確，被告共同詐欺之犯行，堪以認定，應依法論科
      。
二、核被告所為，係犯刑法第339條第1項之詐欺取財罪。又被告
    與該詐欺取財集團之成員間，就上開犯行，均有犯意聯絡及
    行為分擔，為共同正犯。原審法院因認被告罪證明確，而予
    論科，固屬有據。然查被告自為警查獲時起，歷經偵、審程
    序，始終否認犯行，甚至前後編造多套說詞，試圖脫罪，嚴
    重耗費司法資源，犯罪後態度堪稱惡劣，原審僅量處有期徒
    刑6月，顯有過輕；又被告犯本罪之時間係在96年4月24日以
    前，且無中華民國九十六年罪犯減刑條例第3條之情形，應
    依同條例第2條第1項規定減刑，原審法院未及適用該條例規
    定減刑，亦有未洽。檢察官上訴意旨認原判決量刑過輕，並
    執以指摘原判決不當，即有理由，應由本院予以撤銷改判。
    爰審酌被告為貪圖小利，即擔任為詐騙集團提領現款之工作
    ，助長行騙之風，使幕後犯罪人得以逍遙法外，致此類犯罪
    手法層出不窮，危害交易秩序與社會治安，行為可議，暨被
    告參與之犯罪集團已造成民眾受騙失金，所生危害非輕，且
    犯後砌詞否認，不知悔改，態度不佳，惟兼衡其非居於詐欺
    集團主謀地位等一切情狀，量處如主文第2項所示之刑，並
    諭知其減得之刑，及易科罰金之折算標準，以示懲處。
三、又按共同正犯因相互間利用他人之行為，以遂行其犯意之實
    現，本於責任共同之原則，有關沒收部分，對於共犯間供犯
    罪所用之物，自均應為沒收之諭知（最高法院89年度臺上字
    第6946號判決意旨可資參照）。查扣案之上開印章1枚，係
    該詐欺集團成員所有而交付被告使用，則被告按該詐欺集團
    成員指示持上開印章前往提領詐欺所得現款，使其等遂行詐
    欺取財之犯行，揆諸前揭最高法院判決意旨，上開扣案印章
    1枚既屬本案共犯即該詐欺集團成員所有，且為供本案犯罪
    所用之物，自應依刑法第38條第1項第2款規定沒收之。至扣
    案之「林鴻華」寶華銀行存摺1本，雖係該詐欺集團行騙所
    用之人頭帳戶，惟依現今金融機構與客戶之契約，存摺係由
    金融機構提供予客戶使用，於客戶結清帳戶時須將存摺繳回
    等情觀之，前揭存摺於金融機構尚未作廢前，其所有權仍屬
    金融機構所有，故不予宣告沒收。
據上論斷，應依刑事訴訟法第369條第1項前段、第364條、第299
條第1項前段，刑法第28條、第339條第1項、第41條第1項前段、
第38條第1項第2款，刑法施行法第1條之1，中華民國九十六年罪
犯減刑條例第2條第1項第3款、第7條、第9條，判決如主文。
本案經檢察官甲○○到庭執行職務。
中　　華　　民　　國　　96　　年　　8 　　月　　2　 　日
            刑事第六庭    審判長法  官  李　文　雄
                                法  官  張  恩  賜
                                法  官  邱  顯  祥
上列正本證明與原本無異。
不得上訴。
                                書記官　陳　桂　芬
中　　華　　民　　國　　96　　年　　8 　　月　　2　　日
附錄本判決論罪科刑法條：
刑法第339條第1項
意圖為自己或第三人不法之所有，以詐術使人將本人或第三人之
物交付者，處五年以下有期徒刑、拘役或科或併科一千元以下罰
金。
